---
title: "1. Datos, Modelos y Software. Ejercicios"
date: "Enero 2025"
output: 
  html_document:
    toc: true
    toc_depth: 1
    theme: cerulean
---


<style>
body {
text-align: justify}
</style>

<style type="text/css">
body{/*Normal*/
     font-size: 20px;
}
</style>



```{r setup, include=FALSE}
knitr::opts_chunk$set(echo = TRUE)
library(knitr)
library(tidyverse)
library(discrtr) # A companion package for the book Introduction to Discrete Choice Analysis with `R`
library(mlogit) # Multinomial Logit Models
library(readr) # Read Rectangular Text Data
library(plotly)
```



# Capítulo I

Importar datos

```{r}
# Read a csv file data and name the object
mc_mode_choice <-  read_csv(system.file("extdata", "mc_commute.csv", package = "discrtr"), show_col_types = FALSE)
head(mc_mode_choice)
```

Glimpse

```{r}
glimpse(mc_mode_choice)
```

Info. de las primeras 5 variables

```{r}
summary(mc_mode_choice[1:5])
```

Para convertir la elección de variable en un factor hacemos...

```{r}
mc_mode_choice$choice <-  factor(mc_mode_choice$choice, 
                                 labels = c("Cycle", "Walk", "HSR", "Car"))
```

Y se aplica summary

```{r}
summary(mc_mode_choice$choice)
```
Para resumir una variable...

```{r}
summary(mc_mode_choice$timecycle)
```
```{r}
time.Active.clean <- mc_mode_choice |> dplyr::select(timecycle, timewalk) |> 
                     filter(timecycle!=100000 & timewalk!=100000)
```

Se obtine un resumen estadístico:

```{r}
summary(time.Active.clean)
```

Se grafica el resumen estadístico

```{r}
ggplot(data = time.Active.clean) +
  geom_area(aes(x = timecycle), stat = "bin", binwidth = 5, fill = "blue", color = "black", alpha = 0.6) +
  geom_area(aes(x = timewalk), stat = "bin", binwidth = 5, fill = "yellow", color = "black", alpha = 0.6) +
  xlab("Tiempo (minutos)")
```

Resumen con 2 variables

```{r}
mc_mode_choice |> select(c("choice", "side_den")) |> summary()
```

Se traza la variable categórica

```{r}
ggplot(mc_mode_choice)+
  geom_boxplot(aes(choice, side_den))
```


# Ejercicio

Invoke data set Mode from package mlogit. To do this you need to first load the package. This is a data set with choices about mode of transportation. This is done as follows:

```{r}
data("Mode")
```

Once you have loaded the data set, answer the following questions:
Describe this data set. How many variables are there and of which type (i.e., categorical/quantitative)?

```{r}
glimpse(Mode)
```





How many different modes of transportation are in this data set? What is the most popular mode? What is the least popular mode?

```{r}
summary(Mode)
```
```{r}
ggplot(Mode)+
  geom_bar(aes(choice, fill=choice), color="black", show.legend = FALSE)+
  theme_bw()
```


In general, what is the most expensive mode? The least expensive?


```{r}
ggplot(Mode)+
  geom_density(aes(cost.car, fill="car"), color="black", alpha=0.5)+
  geom_density(aes(cost.carpool , fill="carpool"), color="black", alpha=0.5)+
  geom_density(aes(cost.bus, fill="bus"), color="black", alpha=0.5)+
  geom_density(aes(cost.rail, fill="rail"), color="black", alpha=0.5)+
  scale_fill_manual(values=c("car"= "firebrick", "carpool"="dodgerblue", "bus"="darkgoldenrod2", "rail"="cyan"), name="Mode")+
  xlab("Cost")+
theme_bw()
  
```



Create a plot showing the univariate distributions of time by car and time by bus. Discuss.


```{r}
grafica_time <- ggplot(Mode)+
  geom_density(aes(time.car, fill="car"), color="black", alpha=0.5)+
  geom_density(aes(time.carpool , fill="carpool"), color="black", alpha=0.5)+
  geom_density(aes(time.bus, fill="bus"), color="black", alpha=0.5)+
  geom_density(aes(time.rail, fill="rail"), color="black", alpha=0.5)+
  scale_fill_manual(values=c("car"= "firebrick", "carpool"="dodgerblue", "bus"="darkgoldenrod2", "rail"="cyan"), name="Mode")+
  xlab("Time")+
theme_bw()


ggplotly(grafica_time)  
```

How do choices relate to cost by the different modes?

```{r}
varnum <- Mode |> dplyr::select(where(is.numeric))
varnum <- names(varnum)

for (var in varnum) {
grafica_box <- ggplot(Mode)+
  geom_boxplot(aes(choice, eval(as.name(var)), fill=choice), show.legend=FALSE)+
  ylab(var)+
  theme_bw()
  
  print(grafica_box)
    
}



```
Ejercicios:


4.- Describe los datos del ejercicio.¿Cuántas variables hay y de qué tipo (categoricas o cuantitativas)?

Una variable categórica y 8 cuantitativas en el data set Mode

5.- ¿Cuantos modos diferentes de transportación hay en este ejercicio?, ¿Cuál es el más popular? y ¿Cuál es el menos popular?

Hay cuatro: 
° Carro (más popular)
° Compartido 
° Autobus
° Caminar (menos popular)

6.- En general, ¿Cuál es el modo más costoso de transpprte y cuál el menos costoso?

El auto es el más costoso y el menos costoso es el auto compartido

7.- Crea un plot mostrando la distribución univariable del tiempo en el auto y autobus.

```{r}
grafica_time <- ggplot(Mode)+
  geom_density(aes(time.car, fill="car"), color="black", alpha=0.5)+
  geom_density(aes(time.bus, fill="bus"), color="black", alpha=0.5)+
  scale_fill_manual(values=c("car"= "firebrick", "carpool"="dodgerblue", "bus"="darkgoldenrod2", "rail"="cyan"), name="Mode")+
  xlab("Time")+
theme_bw()


ggplotly(grafica_time)  
```

En terminos generales el auto es más eficiente en distancias cortas, sin embargo el autobus en trayectos superiores a 45 min (aprox) se vuelve más eficiente

7.- ¿cómo las preferencias se relacionan con el costo en los diferentes modos de transporte?

```{r}
varnum <- Mode |> dplyr::select(where(is.numeric))
varnum <- names(varnum)

for (var in varnum) {
grafica_box <- ggplot(Mode)+
  geom_boxplot(aes(choice, eval(as.name(var)), fill=choice), show.legend=FALSE)+
  ylab(var)+
  theme_bw()
  
  print(grafica_box)
    
}



```
