---
title: "2. Exploratory Data Analysis. Ejercicios"
date: "Febrero 2025"
output: 
  html_document:
    toc: true
    toc_depth: 1
    theme: cerulean
---


<style>
body {
text-align: justify}
</style>

<style type="text/css">
body{/*Normal*/
     font-size: 20px;
}
</style>



```{r setup, include=FALSE}
knitr::opts_chunk$set(echo = TRUE)
library(knitr)
library(tidyverse)
library(discrtr) # A companion package for the book Introduction to Discrete Choice Analysis with `R`
library(mlogit) # Multinomial Logit Models
library(readr) # Read Rectangular Text Data

library(gplots) # Various R Programming Tools for Plotting Data
library(ggmosaic) # Mosaic Plots in the 'ggplot2' Framework
library(treemapify)
library(ggridges)
library(ggalluvial)
library(plotly)
```


Call data set Car from package mlogit. Once you have loaded the data set, do the following:


```{r}

data("Car", package = "mlogit")

head(Car)

```


* How many variables are there in this data set and of which type (i.e., categorical/quantitative)?

```{r}
glimpse(Car)
```

Hay 13 variables categóricas y 57 variables cuantitativas.


* Choose four relevant categorical variables from this data set and describe them using univariate, bivariate, and multivariate techniques. Discuss your results.

Para observarlo mejor en el análisis univariable con una gráfica de barras
```{r}

ggplot(Car)+
  geom_bar(aes(choice, fill=choice), color="black", 
           show.legend = FALSE)+
  theme_bw()

```


```{r}

ggplot(Car)+
  geom_bar(aes(type1, fill=choice), color="black", 
           show.legend = FALSE)+
  theme_bw()

```

```{r}

ggplot(Car)+
  geom_bar(aes(type2, fill=choice), color="black", 
           show.legend = FALSE)+
  theme_bw()

```

```{r}

ggplot(Car)+
  geom_bar(aes(fuel1, fill=choice), color="black", 
           show.legend = FALSE)+
  theme_bw()

```

```{r}

ggplot(Car)+
  geom_bar(aes(fuel2, fill=choice), color="black", 
           show.legend = FALSE)+
  theme_bw()

```

Para el análisis bivariable utilizaremos una gráfica de densidad para comparar dos conjuntos de datos


```{r}
#Vamos a realizar una gráfica de densidad para comparar dos conjuntos de datos
ggplot(Car)+
#  geom_density(aes(choice, fill = "Elección"), color = "black", alpha = 0.5)+
  geom_density(aes(type1, fill = "Tipo 1"), color = "black", alpha = 0.5)+
  geom_density(aes(type2, fill = "Tipo 2"), color = "black", alpha = 0.5)+
  geom_density(aes(fuel1, fill = "Fuel 1"), color = "black", alpha = 0.5)+
  geom_density(aes(fuel2, fill = "Fuel 2"), color = "black", alpha = 0.5)+
  scale_fill_manual(values = c("Tipo 1" = "firebrick", "Tipo 2" = "dodgerblue3", "Fuel 1" = "darkgoldenrod2", "Fuel 2" = "purple4"), name = "Car")+
  xlab("Selecciones")+
  theme_bw()

```

Utilizando una técnica de análisis multivariable, obtenemos:

```{r}
Car_alluvia <- Car |> 
  select(choice, type1, type2, fuel1, fuel2) |> 
  group_by(choice, type1, type2, fuel1, fuel2) |> 
  summarize(frequency = n(), .groups = "drop")
```

```{r}
Car_alluvia |> 
  ggplot(aes(y = frequency, axis1 = choice, axis2 = type1, axis3 = type2, axis4 = fuel1, axis5 = fuel2)) +
  geom_alluvium(aes(fill = choice), width = 1/3, color = "black") +
  geom_stratum(width = 1/3, fill = "black", color = "grey") +
  geom_text(stat = "stratum", aes(label = after_stat(stratum)), color = "white", size = 3) +
  scale_x_discrete(limits = c("Choice", "Tipo 1", "Tipo 2", "Combustible 1", "Combustible 2"), expand = c(.05, .05)) +
  scale_fill_brewer(type = "qual", palette = "Spectral") + 
  theme_minimal()
```


* What ideas about individuals’ choices regarding car do you develop from this EDA exercise?

En el combustible hay una preferencia clara por el metanol pero en cuanto a los tipos si bien hay mayor diversidad, la mayoria prefiere un regcar (auto regular).


Se carga el conjunto de datos, se muestran las variables y su tipo:

```{r}
data(Car)
glimpse(Car)
```

En este caso es necesario añadir columnas acerca de la elección:


```{r}
new_car <- Car
choice_char <- gsub("choice","", new_car$choice)
new_car <- new_car |> mutate(choice_char = choice_char)

type <- vector("character", nrow(new_car))
fuel <- vector("character", nrow(new_car))
price <- vector("numeric", nrow(new_car))
range <- vector("numeric", nrow(new_car))
acc <- vector("numeric", nrow(new_car))
speed <- vector("numeric", nrow(new_car))
pollution <- vector("numeric", nrow(new_car))
size <- vector("numeric", nrow(new_car))
space <- vector("numeric", nrow(new_car))
cost <- vector("numeric", nrow(new_car))
station <- vector("numeric", nrow(new_car))
for (i in 1:nrow(new_car)) {
  type[i] <- as.character(new_car[i, paste0("type", new_car$choice_char[i], collapse = "")])
  fuel[i] <- as.character(new_car[i, paste0("fuel", new_car$choice_char[i], collapse = "")])
  price[i] <- new_car[i, paste0("price", new_car$choice_char[i], collapse = "")]
  range[i] <- new_car[i, paste0("range", new_car$choice_char[i], collapse = "")]
  acc[i] <- new_car[i, paste0("acc", new_car$choice_char[i], collapse = "")]
  speed[i] <- new_car[i, paste0("speed", new_car$choice_char[i], collapse = "")]
  pollution[i] <- new_car[i, paste0("pollution", new_car$choice_char[i], collapse = "")]
  size[i] <- new_car[i, paste0("size", new_car$choice_char[i], collapse = "")]
  space[i] <- new_car[i, paste0("space", new_car$choice_char[i], collapse = "")]
  cost[i] <- new_car[i, paste0("cost", new_car$choice_char[i], collapse = "")]
  station[i] <- new_car[i, paste0("station", new_car$choice_char[i], collapse = "")]
}

new_car <- new_car |> mutate(choice_num= factor(choice_char), type=type, fuel=fuel, price=price, range=range,
                             acc=acc, speed=speed, pollution=pollution, size=size, space=space, cost=cost,
                             station=station)

new_car$type <- factor(new_car$type, levels = levels(new_car$type1))
new_car$fuel <- factor(new_car$fuel, levels = levels(new_car$fuel1))
```
