---
title: "Ejemplo función de utilidad"
date: "Febrero 2025"
output: 
  html_document:
    toc: true
    toc_depth: 1
    theme: cerulean
---


<style>
body {
text-align: justify}
</style>

<style type="text/css">
body{/*Normal*/
     font-size: 20px;
}
</style>



```{r setup, include=FALSE}
knitr::opts_chunk$set(echo = TRUE)
library(knitr)
library(tidyverse)
library(pracma) 
```




Un inversionista tiene $\$1000$ para invertir en dos tipo de acciones. Si invierte $\$m$ en la acción $A$ invertirá $\$(1000-m)$ en la acción $B$.  Una inversión en la acción $A$ tiene una probabilidad de 0.7 de duplicar su valor y 0.3 de perder la inversión.  Una inversión en la acción $B$ tiene una probabilidad de 0.6 de duplicar su valor y 0.4 de perder la inversión.  Las probabilidades asociadas con la acción $A$ son independientes de las asociadas a la inversión $B$. Determinar el valor óptimo de $m$ si la función de utilidad del decisor para ganar o perder $x$ es $u(x)=log(x+3000)$.  

## Función utilidad

```{r}
u <- function(x){log(x+3000)}


ggplot()+
  geom_function(fun = u, xlim=c(0,30000), color= "firebrick")

theme_bw()

```


## Vector de valores monetarios X




```{r}
m <- 500

probabilidades <- c(0.42, 0.28, 0.18, 0.12)

x <- c(1000, 2*m-1000, 1000-2*m, -1000)

```

## Vector de probabilidades

```{r}
sum(probabilidades)

```

## Valor monetario esperado

```{r}

Vm <- sum(x*probabilidades)
Vm

```


## Utilidad esperada




```{r}
Ue <- sum(u(x)*probabilidades)
Ue

FUe <- function(m){
  x <- c(1000, 2*m-1000, 1000-2*m, -1000)
  sum(u(x)*probabilidades)
}

```

```{r}

x <- seq(0, 1000, by=1)
y <- unlist(lapply(x, FUe))

ggplot()+
  geom_line(aes(x,y), color="gold")+
  #geom_function(fun = FUe, xlim = c(0, 1000), color="dodgerblue4")+
  
theme_bw()
  
```


## Certidumbre equivalente

Recordemos que la certidumbre equivalente $x_c$ es el valor monetario asignado a la lotería (en este caso los posibles resultados de las inversiones), en este caso:

\begin{equation}
x_c=u^{-1}(E(u(m_0)|p))=u^{-1}(8.09)
\end{equation}

es decir, encontrar $x_c$ tal que:

\begin{equation}
log(x_c+3000)=8.09\quad \Longrightarrow x_c=e^{8.089}-3000
\end{equation}

o bien

```{r}
xc <- exp(Ue)-3000
xc
```



## Prima de riesgo

Recordemos que la prima de riesgo $\pi$ es la parte máxima del valor monetario esperado que se está dispuesto a perder a fin de evitar el riesgo asociado a la inversión, y está dada por:

\begin{equation}
\pi=E(x|p)-x_c
\end{equation}


En este caso, primero sacamos la el valor monetario como función de m...

```{r}
x <- function(m){c(1000, 2*m-1000, 1000-2*m, -1000)}
```

```{r}
Ex <- function(m){sum(x(m)*probabilidades)}

Ex(m)
```
Luego se encuenta el punto crítico

```{r}
m0 <- (0.56*4000-0.36*2000)/(0.36*2+0.56*2)
m0
```


```{r}
prima <- Ex(m0)-xc
prima
```

## Aversión al riesgo local.

Recordemos que la función de riesgo total está definida por:

\begin{equation}
r(x)=-\frac{u''(x)}{u'(x)}
\end{equation}

En este caso es:

\begin{equation}
r(x)=\frac{1}{x+3000}
\end{equation}

Cuya gráfica es:

```{r}
rx <- function(x){1/(x+3000)}

ggplot()+
  geom_function(fun=rx, xlim=c(-1000, 1000), color="firebrick", linewidth=1.2)+
  theme_bw()
```

La cual es positiva para todo valor final monetario de las inversiones. 






